臺灣彰化地方法院刑事判決
110年度訴字第756號
111年度訴字第103號
公  訴  人  臺灣彰化地方檢察署檢察官 
被      告  林凱云



選任辯護人  王慧凱律師（法律扶助律師）
上列被告因違反毒品危害防制條例案件，經檢察官提起公訴（11
0年度偵字第8217號、第9816號），本院合併判決如下：
    主    文
甲○○犯如附表所示之罪，各處如附表所示之刑（含主刑及沒收）
。應執行有期徒刑壹年捌月。
    犯罪事實
一、4-甲基甲基卡西酮、甲基-N,N-二甲基卡西酮均是毒品危害
    防制條例列管之第三級毒品，硝西泮則為列管之第四級毒品
    ，不得持有、販賣。甲○○明知不得持有或販賣毒品，仍分別
    為下列犯行：
　㈠於民國110年5月17日起，以手機門號0000000000號行動電話
    連接網際網路，於「抖音」App，以暱稱「00000000」（後
    更改為「猩巴克」）、ID「@0000000000」之帳號，刊登「(
    營)彰化(營)走起!!!!」等公開訊息，以「(營)」作為毒品
    咖啡包之代號，藉以暗示販售毒品咖啡包。且其明知購入待
    販售之毒品咖啡包，內含紫色粉末及裝有淡黃色粉末之小包
    裝，如欲施用，須將二種粉末一起泡在水裡施用，而足以認
    識該等咖啡包混合二種以上毒品。竟仍基於販賣混合二種以
    上第三、四級毒品以營利之故意，於110年7月6日，經執行
    網路巡邏並喬裝購毒者之員警聯繫，甲○○要求改以「WeChat
    」App聯繫，而以暱稱「K」、ID「lvlv0000000」之帳號，
    談妥交易毒品咖啡包11包、每包價格為新臺幣（下同）500
    元後，由甲○○於翌（7）日下午6時12分，在彰化縣彰化市向
    陽里崙美路向陽公園前，當場交付混有4-甲基甲基卡西酮、
    甲基-N,N-二甲基卡西酮、硝西泮，且封面為「CHANEL」之
    毒品咖啡包11包予喬裝購毒者之員警時，為警當場查獲而未
    遂，並扣得上開毒品咖啡包11包。
　㈡基於販賣第三級毒品以營利之犯意，以手機門號0000000000
    號行動電話與鄭以堂聯繫後，於110年7月25日晚間9時許，
    在彰化縣花壇鄉花壇車站，以14,000元之代價，販賣含有4-
    甲基甲基卡西酮之毒品咖啡包50包予鄭以堂（鄭以堂所涉販
    毒犯嫌，另由本院以110年度訴字第980號案件判決）。嗣經
    警循線於同年月28日晚間11時45分許，在彰化市○○路000號
    前，逮捕甲○○，並扣得毒品咖啡包2包及IPhone 6 Plus手機
    1支(含門號0000000000號SIM卡1張)。
二、案經雲林縣警察局臺西分局、新北市政府警察局新莊分局報
    告臺灣彰化地方檢察署檢察官偵查起訴。
    理    由
一、以下引用之供述證據及非供述證據，檢察官、被告甲○○及辯
    護人於本院審理時，均未爭執證據能力，且本院審酌各該證
    據均非屬違法取得之證據，復經本院於審判期日就該等證據
    進行調查、辯論，是以依法均得作為證據使用。
二、得心證之理由：
  ㈠上揭犯罪事實，訊據被告於警詢、偵查及本院審理中均坦承
    不諱（見第8217號偵卷第15至26、64至66頁、第9816號偵卷
    第20至23、118至119頁、第128頁反面、第756號院卷第152
    至155頁），核與證人鄭以堂於警詢及偵查中之證述相符（
    見第9816號偵卷第14頁反面至第15頁、108頁、第128頁反面
    ），並有110年7月7日扣案之封面為「CHANEL」之毒品咖啡
    包11包、自願受搜索同意書、搜索扣押筆錄、扣押物品目錄
    表、扣押物品收據各1件、被告與喬裝購毒者之員警間之相
    關對話截圖照片17張、蒐證及扣案物照片共15張（見第8217
    號偵卷第35至40、47至59頁），以及110年7月28日扣案之毒
    品咖啡包2包及IPhone 6 Plus手機1支(含門號0000000000號
    SIM卡1張)、搜索扣押筆錄、扣押物品目錄表、扣押物品收
    據各1件、被告與鄭以堂間之對話截圖照片40張、蒐證及扣
    案物照片3張（見第9816號偵卷第38至41頁、第62頁反面至
    第72頁反面、第73頁反面）在卷可稽。
  ㈡110年7月7日扣案封面為「CHANEL」之毒品咖啡包11包，經送
    往衛生福利部草屯療養院鑑定，結果認為：拆封其中1包，
    內含淡黃色粉末及裝有紫色粉末之褐色包裝；其中紫色粉末
    為第三級毒品4-甲基甲基卡西酮，淡黃色粉末則含有第三級
    毒品4-甲基甲基卡西酮、甲基-N,N-二甲基卡西酮及第四級
    毒品硝西泮成分等情，有該院110年7月8日草療鑑字第11007
    00033號鑑驗書1件附卷可稽（見第8217號偵卷第81至82頁）
    。另110年7月28日扣案之毒品咖啡包2包，經送往台灣尖端
    先進生技醫藥股份有限公司毒品原物鑑定實驗室鑑定，結果
    認為：隨機取1件進行分析，為第三級毒品4-甲基甲基卡西
    酮等情，有該實驗室110年9月16日毒品證物鑑定分析報告1
    件存卷可查（見第9816號偵卷第136頁）。從而，110年7月7
    日扣案封面為「CHANEL」之毒品咖啡包11包，混有第三級毒
    品4-甲基甲基卡西酮、甲基-N,N-二甲基卡西酮及第四級毒
    品硝西泮，另110年7月28日扣案之毒品咖啡包2包為第三級
    毒品4-甲基甲基卡西酮等情，洵堪認定。
　㈢被告自承：與110年7月7日扣案封面為「CHANEL」之毒品咖啡
    包11包同時購入之其他咖啡包，其有施用，內容物均是紫色
    粉末及裝有淡黃色粉末之一小包夾鏈袋，施用方法是二種粉
    末倒在一起泡等語（見第756號院卷第153至154頁）。則被
    告縱然不能明確認識上開咖啡包中紫色粉末及淡黃色粉末各
    含有何種毒品成分，但從顏色不同、分開包裝等外觀差異，
    亦能得知紫色粉末及淡黃色粉末分屬不同種類毒品。準此，
    被告將內含不同種類毒品之封面為「CHANEL」之毒品咖啡包
    ，著手販售予喬裝購毒者之員警，其主觀上有販賣混合二種
    以上第三、四級毒品之故意甚明。
　㈣按販賣毒品之所謂販賣行為，係行為人基於營利之目的，而
    販入或賣出毒品而言，販賣毒品者，其主觀上須有營利之意
    圖，且客觀上有販賣之行為，即足構成（最高法院93年度台
    上字第1651號判決要旨參照）。經查，被告自承其販賣毒品
    咖啡包每包價格300至500元，其是賺一點油錢，如果進價每
    包300元，其就賣350、400元不等等語（見第756號院卷第15
    5頁），足見被告主觀認知每販賣毒品咖啡包1包，可從中獲
    取50元、100元不等之利益甚明，則其主觀上就本案各次犯
    行均有營利意圖一節，至堪認定。
　㈤綜上所述，本案事證明確，被告犯行，均堪以認定，應予論
    罪科刑。　
三、論罪科刑：
　㈠按毒品危害防制條例第9條第3項規定，將混合毒品行為依最
    高級別毒品之法定刑加重處罰，主要係以目前毒品查緝實務
    ，施用混合毒品之型態日益繁多，且因混合毒品之成分複雜
    ，施用後所造成之危險性及致死率均高於施用單一種類者，
    為加強遏止混合毒品之擴散，故予加重其刑。顯然立法者認
    為在行為人混合多種毒品而成新興毒品之情形時，由於產生
    之新興毒品效用更強或更便於施用（如以錠劑或咖啡包等）
    ，施用者往往在無知情況下濫行使用，更易造成毒品之擴散
    ，並增加使用者之危險性，故應針對此等混合型態之新興毒
    品製造、運輸、販賣等行為加重刑責，以遏止混合型新興毒
    品之氾濫（最高法院110年度台上字第521、4126號判決意旨
    參照）。經查，被告如犯罪事實欄一㈠所販賣封面為「CHANE
    L」之毒品咖啡包11包，內含成分為第三級毒品4-甲基甲基
    卡西酮之紫色粉末，及含有第三級毒品4-甲基甲基卡西酮、
    甲基-N,N-二甲基卡西酮及第四級毒品硝西泮之淡黃色粉末
    ，係混合二種以上不同級別之毒品，自屬毒品危害防制條例
    增定第9條第3項所稱之混合二種以上毒品之犯罪類型。
　㈡又依毒品危害防制條例第9條之修法意旨「本項係屬分則之加
    重，為另一獨立之犯罪型態，如其混合二種以上毒品屬不同
    級別，應依最高級別毒品所定之法定刑，並加重其刑至二分
    之一，例如販賣混合第三級及第四級毒品者，依販賣第三級
    毒品之法定刑處斷，並加重其刑至二分之一」。係就犯罪類
    型變更之個別犯罪行為予以加重，當屬刑法分則加重之性質
    而成為另一獨立之罪。是核被告如犯罪事實欄一㈠所為，係
    犯毒品危害防制條例第9條第3項、第4條第6項、第3項、第4
    項之販賣混合第三級、第四級二種以上毒品未遂罪，並應依
    同條例第9條第3項規定，依最高級別毒品即販賣第三級毒品
    之法定刑加重其刑。另核被告如犯罪事實欄一㈡所為，係犯
    同條例第4條第3項之販賣第三級毒品罪。
  ㈢公訴意旨固認為被告如犯罪事實欄一㈠所為，係涉犯毒品危害
    防制條例第4條第6項、第3項、第4項販賣第三級、第四級毒
    品未遂罪嫌，然被告此部分犯行應論以販賣混合第三級、第
    四級二種以上毒品未遂罪，已如前述，公訴意旨此部分論罪
    法條尚有未洽，惟起訴之基本社會事實同一，且已當庭告知
    檢察官、被告、辯護人被告可能涉犯上開罪名（見本院卷第
    147至148頁），無礙二造攻擊防禦權及辯護權之行使，爰依
    刑事訴訟法第300條規定變更起訴法條。
  ㈣被告意圖販賣而持有第三、四級毒品之低度行為，各為其販
    賣之高度行為所吸收，皆不另論罪。又被告所犯二罪間，犯
    意各別，行為互殊，應予分論併罰。
　㈣刑之加重、減輕事由：
  ⒈被告前因竊盜案件，經本院以109年度易字第335號判決判處
    有期徒刑7月確定，於110年5月8日執行完畢出監等情，有臺
    灣高等法院被告前案紀錄表1件在卷可按（見本院卷第128頁
    ），被告於上開有期徒刑執行完畢後，5年以內故意再犯本
    案有期徒刑以上之各罪，均符合刑法第47條第1項累犯規定
    。且本院審酌本案為販賣毒品案件，與前案竊盜案件，固然
    類型不同、罪質有別，但被告甫經徒刑執行完畢，竟出監後
    不過2個月，相繼再犯本案二案，足認其刑罰反應力薄弱。
    從而，本案不因累犯之加重致被告所受刑罰因而受有超過其
    等所應負擔罪責，及使其人身自由因而受過苛侵害之情形，
    適用累犯加重之規定，核無司法院大法官釋字第775號解釋
    所稱「不符合罪刑相當原則、抵觸憲法第23條比例原則」之
    情形，是均應加重其刑。
　⒉被告於警詢及偵查中供稱其毒品上游為姜志寬，檢警因而查
    獲姜志寬販賣毒品，並經檢察官起訴等情，有臺灣桃園地方
    檢察署110年11月10日桃檢俊來110偵33197字第1109112347
    號函及所附新北市政府警察局新店分局刑事案件報告書、雲
    林縣警察局斗六分局110年11月17日雲警六偵字第110100461
    5號函及所附職務報告、臺灣桃園地方檢察署檢察官110年度
    偵字第39922號起訴書各1件附卷可證（見第756號院卷第73
    至81、139至141頁），堪認上游姜志寬係因被告指述而經檢
    察官偵查、起訴。是被告本案二次犯行均符合毒品危害防制
    條例第17條第1項規定，皆應減輕其刑。
　⒊被告於偵查及審理中，就其所犯上開二罪始終坦白認罪，符
    合毒品危害防制條例第17條第2項規定，均應減輕其刑。
　⒋被告就犯罪事實欄一㈠所為，已著手於販賣毒品犯行之實行而
    不遂，為未遂犯，爰依刑法第25條第2項規定，按既遂犯之
    刑減輕之。
　⒌從而，被告本案二次犯行，均應依法先加而後減之，並遞減
    其刑。
　㈤爰以行為人之責任為基礎，審酌毒品戒癮不易，其販賣行為
    為國法所厲禁，被告仍漠視法令禁制，恣意販賣毒品咖啡包
    ，危害社會治安與國人身心健康至鉅，顯見被告欠缺守法觀
    念，應予非難。並斟酌被告販賣次數2次，其中犯罪事實欄
    一㈠所示犯行，企圖販賣毒品咖啡包而未遂之數量達11包、
    共計價金5500元，另犯罪事實欄一㈡所示犯行，更成功販賣
    毒品咖啡包達50包、價金14,000元，是以被告販賣數量、金
    額均不低。兼衡被告因販賣第三級毒品，於110年6月17日經
    檢察官分案偵查（嗣由臺灣雲林地方法院以110年度訴字第6
    53號判決判處有期徒刑1年）等情，有前揭臺灣高等法院被
    告前案紀錄表存卷可參（見本院卷第129頁），則被告甫經
    查獲另案販賣第三級毒品案件，竟旋即再犯本案犯罪事實欄
    一㈠所示犯行，並當場為警查獲；又相隔不過半個月，再犯
    本案犯罪事實欄一㈡所示犯行，則被告屢屢再犯販賣毒品案
    件，顯見其未能悔改並記取教訓。惟念及被告坦承犯行，並
    供出上游而配合檢警偵辦，是被告犯後態度尚稱良好。暨被
    告自述學歷為高中畢業之智識程度，擔任廚師、月薪2萬8千
    元至3萬元之生活狀況（見本院卷第156頁）等一切情狀，乃
    分別量處如附表主文欄所示之刑。並審酌被告販賣毒品之情
    節及前科素行，定其應執行之刑如主文所示。
  ㈥沒收部分
  ⒈按違禁物，不問屬於犯罪行為人與否，沒收之，刑法第38條
    第1項定有明文。又毒品危害防制條例第18條第1項後段規定
    查獲之第三、四級毒品，無正當理由而擅自持有者，沒入銷
    燬之；此應沒入銷燬之毒品，專指查獲施用或持有（未成罪
    ）之第三、四級毒品而言；倘屬同條例相關法條明文規定處
    罰之犯罪行為，即非該條項應依行政程序沒入銷燬之範圍；
    再同條例對於查獲之製造、運輸、販賣、意圖販賣而持有、
    以非法方法使人施用、引誘他人施用及轉讓、持有一定數量
    以上第三、四級毒品之沒收，並無特別規定，如其行為已構
    成犯罪，則該毒品即屬不受法律保護之違禁物，應回歸刑法
    之適用，依刑法第38條第1項之規定沒收之（最高法院109年
    度台上字第1301號判決意旨參照）。經查，扣案封面為「CH
    ANEL」之毒品咖啡包11包，為被告如犯罪事實欄一㈠所示犯
    行而販賣未遂之物；110年7月28日扣案之毒品咖啡包2包則
    為被告如犯罪事實欄一㈡所示犯行而販賣剩餘之物等情，業
    據被告供承不諱（見第756號院卷第151、155頁），且該等
    扣案物而各含有如上述二㈡所示第三級、第四級毒品成分，
    依前揭說明，均屬違禁物，應依刑法第38條第1項規定，於
    各該犯行項下宣告沒收（經取樣鑑驗用罄部分，失其違禁物
    之性質，毋庸宣告沒收）。又盛裝以上毒品之分裝袋，因其
    上沾有毒品而無法與之析離（法務部調查局以93年3月19日
    調科壹字第09300113060號函釋參照），是均應整體視為扣
    案毒品，依前開規定併予沒收銷燬之。
  ⒉扣案IPhone 6 Plus手機1支(含門號0000000000號SIM卡1張)
    ，係被告所有供本案聯繫販毒所用之物等語（見本院卷第15
    1、153、154頁），故均應依毒品危害防制條例第19條第1項
    規定，於本案二次犯行均宣告沒收。
  ⒊被告就犯罪事實欄一㈡所示犯行，已收取價金14,000元，為其
    犯罪所得，是依刑法第38條之1第1項、第3項規定沒收，如
    全部或一部不能沒收或不宜執行沒收時，追徵其價額。
　⒋末按「沒收」為獨立於刑法及保安處分以外之法律效果，且
    宣告多數沒收情形，應併執行之，無庸再依刑法第51條數罪
    併罰定執行刑之規定定刑，此觀諸刑法第40條之2第1項規定
    、第51條已刪除原第9款沒收之規定，及修法理由甚明。是
    本案所宣告之多數沒收，自應由執行檢察官逕適用新修正刑
    法第40條之2第1項之規定，併執行之，附此敘明。
據上論斷，應依刑事訴訟法第299條第1項前段，判決如主文。
本案經檢察官施教文提起公訴，檢察官陳靚蓉到庭執行職務。
中　　華　　民　　國　　111 　年　　4 　　月　　21　　日
                  刑事第六庭    審判長法官  吳永梁
　　　　　　　　　
                                法      官  范馨元
　　　　　　　　　　　　　　　　
                                法      官  張琇涵
以上正本證明與原本無異。
如不服本判決應於收受判決後20日內向本院提出上訴書狀，並應
敘述具體理由。其未敘述上訴理由者，應於上訴期間屆滿後20日
內向本院補提理由書( 均須按他造當事人之人數附繕本) 「切勿
逕送上級法院」。
中　　華　　民　　國　　111 　年　　4 　　月　　21　　日
                                書  記  官  潘佳欣
附錄論罪科刑法條全文：
毒品危害防制條例第4條
製造、運輸、販賣第一級毒品者，處死刑或無期徒刑；處無期徒
刑者，得併科新臺幣3千萬元以下罰金。
製造、運輸、販賣第二級毒品者，處無期徒刑或10年以上有期徒
刑，得併科新臺幣1千5百萬元以下罰金。
製造、運輸、販賣第三級毒品者，處7年以上有期徒刑，得併科
新臺幣1千萬元以下罰金。
製造、運輸、販賣第四級毒品者，處5年以上12年以下有期徒刑
，得併科新臺幣5百萬元以下罰金。
製造、運輸、販賣專供製造或施用毒品之器具者，處1年以上7年
以下有期徒刑，得併科新臺幣1百50萬元以下罰金。
前五項之未遂犯罰之。

毒品危害防制條例第9條
成年人對未成年人販賣毒品或犯前三條之罪者，依各該條項規定
加重其刑至二分之一。
明知為懷胎婦女而對之販賣毒品或犯前三條之罪者，亦同。
犯前五條之罪而混合二種以上之毒品者，適用其中最高級別毒品
之法定刑，並加重其刑至二分之一。

附表    編號 犯罪事實 主文 沒收 1 犯罪事實一㈠ 甲○○犯販賣混合第三級、第四級二種以上之毒品未遂罪，累犯，處有期徒刑壹年參月。 扣案封面為「CHANEL」之毒品咖啡包拾壹包（含包裝袋）、IPhone 6 Plus手機壹支(含門號0000000000號SIM卡壹張)，均沒收。 2 犯罪事實一㈡ 甲○○犯販賣第三級毒品罪，累犯，處有期徒刑壹年柒月。 110年7月28日扣案之毒品咖啡包貳包（含包裝袋）、IPhone 6 Plus手機壹支(含門號0000000000號SIM卡壹張)，均沒收。未扣案犯罪所得現金新臺幣壹萬肆仟元沒收，如全部或一部不能沒收或不宜執行沒收，追徵其價額。